最高法院刑事判決　　　　　　九十六年度台上字第三００四號
上　訴　人　乙○○（原名林享河）
　　　　　　丙○○
　　　　　　　　　　號
　　　　　　甲○○
共　　　同
選任辯護人　陳建昌律師
　　　　　　劉　楷律師
　　　　　　黃欣欣律師
上列上訴人等因違反廢棄物清理法案件，不服台灣高等法院中華
民國九十五年九月二十二日第二審更審判決（九十五年度上更(一)
字第二一六號，起訴案號：台灣桃園地方法院檢察署八十九年度
偵字第七八三、六四七三號，追加起訴案號：同署九十年度偵字
第一六六、一０五三五號），提起上訴，本院判決如下：
    主  文
原判決撤銷，發回台灣高等法院。
    理  由
本件原判決撤銷第一審關於上訴人甲○○、乙○○、丙○○經營
廢棄物處理為常業部分之科刑判決，改判分別論處甲○○、乙○
○、丙○○共同無許可證經營廢棄物處理為常業各罪刑，甲○○
部分並諭知緩刑伍年，固非無見。
惟查：(一)原判決認定上訴人等三人提供桃園縣平鎮市○○路二十
九號、九十九號土地堆置所蒐集之廢棄物，且未依廢棄物清理法
規定設置防止地面水、雨水及地上水流入、滲透之設備或措施，
而露天混雜堆置於上開地點，進行初步分類，造成環境污染，而
論以民國八十八年七月十四日修正廢棄物清理法第二十二條第二
項第二款之罪，雖已說明其依憑之證據及理由，但上訴意旨主張
：桃園縣政府環境保護局依檢察官之指示，於九十年七月三十一
日會勘現場後所製作之執行廢棄物清理法查核工作紀錄表載明：
斜坡部分有種植牧草及覆蓋帆布防水土流失；開挖三處一公尺深
度（挖至軟岩層），未發現廢棄物等語（見九十年度偵字第一０
五三五號卷第一二七、一六四頁），上訴人雖有轉運站，而未造
成環境污染，應屬行政罰之範疇，與刑責無涉云云（見原審上訴
卷第一六六頁），經查尚非全然無據。如上開查核工作紀錄表所
載：斜坡部分有種植牧草及覆蓋帆布防水土流失等情屬實，則上
訴人等之行為有無違反應設置防止地面水、雨水及地上水流入、
滲透之設備或措施而污染環境，即非無再加調查審認之必要。且
原判決未敘明上開有利於上訴人等之證據，為何不足採信之理由
，併有理由欠備之違誤。(二)刑法第五十九條之酌量減輕其刑，必
於犯罪之情狀，在客觀上足以引起一般之同情，認為即予宣告法
定最低度刑，猶嫌過重者，始有其適用。原判決理由內先認上訴
人等為圖一己私利，未依廢棄物清理法規定領有許可文件，即擅
自從事廢棄物分類、處理，致污染環境，且數度為警查獲，仍繼
續露天堆置、分類廢棄物，而污染生態環境，危害人體健康非輕
等語。復認甲○○僅係從旁協助，其犯罪情節堪稱輕微，客觀上
足以引起一般人同情，而酌減其刑等語（見原判決第二五頁），
甲○○之犯罪情節究屬輕屬重，其理由說明相互齟齬，已非適法
。且原判決所述關於甲○○之犯罪情節，究為酌量減輕之理由，
或為刑法第五十七條科刑輕重之審量標準，攸關法律之適用，亦
待細加推求。(三)原判決事實欄先認定上訴人等於八十八年十二月
二十七日、二十八日臨時僱用泰國籍勞工MEETOM SUREE擔任垃圾
分類工作等情（見原判決第三頁）；繼又載明警方會同行政院環
境保護署督察稽查大隊於八十八年十二月三十日在桃園縣平鎮市
○○路九十九號，當場查獲邱創鏡、MEETOM SUREE正在該處進行
廢棄物之分類等情（見原判決第四頁）。上訴人等似僅於八十八
年十二月二十七日、二十八日臨時僱用MEETOM SUREE，則又認定
警方於八十八年十二月三十日在桃園縣平鎮市○○路九十九號，
當場查獲MEETOM SUREE，其事實記載前後並不一致，自非適法，
本院前次發回意旨已予指明，原判決就此仍未研求，致其瑕疵仍
然存在，併有可議。上訴人等上訴意旨指摘原判決不當，非無理
由，應認仍有撤銷發回更審之原因。
據上論結，應依刑事訴訟法第三百九十七條、第四百零一條，判
決如主文。
中　　華　　民　　國　九十六　年　　六　　月　　六　　日
                      最高法院刑事第四庭
                          審判長法官  黃　一　鑫
                                法官  林　秀　夫
                                法官  徐　昌　錦
                                法官  趙　文　淵
                                法官  吳　　　燦
      本件正本證明與原本無異
                                      書  記  官
中　　華　　民　　國　九十六　年　　六　　月　 十二 　日
                                                      Ｑ
